臺灣高等法院刑事裁定
　　再審聲請人
　　即受判決人　甲○○
右列聲請人因妨害名譽案件，對於本院92年度上易字第1272號，
中華民國92年9月2日第二審妨害名譽案件確定判決（臺灣板橋地
方法院91年度易字第1407號，起訴案號：臺灣板橋地方法院檢察
署89年度偵字第3439號），聲請再審，本院裁定如左：
    主  文
再審之聲請駁回。
    理  由
一、按有罪之判決確定後，為受判決人之利益聲請再審，必其聲
    請之理由合於刑事訴訟法第420條第1項各款所定情形之一及
    第421 條有足以影響於判決又之重要證據漏未審酌者，始准
    許之。又法院認為無再審理由者，應以裁定駁回之，經前項
    裁定後，不得更以同一原因聲請再審，法院認為聲請再審之
    程序違背規定者，應以裁定駁回之，刑事訴訟法第434 條、
    第433條分別定有明文。次按刑事訴訟法第420條第1項第6款
    所謂：「發見確實之新證據」係指就該新證據之本身作形式
    上觀察，毋須經調查程序，顯然可認為足以動搖原確定之判
    決；且該證據於當時即已存在，祇為法院及當事人所不知，
    迨判決後始行發現之情形而言（最高法院40 年台抗字第2號
    判例意旨參照）。如係聲請傳訊證人；或係他人事後追述當
    時見聞之空洞言詞；或係事後任意由人出一張證明書證明受
    判決人以前所為有利之主張係屬實在，而不足以推翻原確定
    判決所憑之證據者，均非上開所謂：「確實之新證據」（最
    高法院41年台抗字第1號、 33年台抗字第70號、49年台抗字
    第72號判例意旨參照）。又所謂「新證據」除須可認為確實
    具有足以動搖原確定判決，而對受判決人為更有利判決之「
    確實性」外，尚須具備該證據係在事實審法院於判決前已存
    在，因未經發見，不及調查斟酌，或審判時未經注意，至其
    後始行發見之「新規性」特質，二者均屬不可或缺；倘若未
    兼備上開學理上所謂「確實性」與「新規性」之二種為聲請
    再審新證據之特性，即不能據為聲請再審之原因。另按刑事
    訴訟法第420條第1項第2 款規定：「原判決所憑之證言、鑑
    定或通譯，已證明其為虛偽者」，須原判決將此項虛偽之證
    人證言、鑑定人之報告及通譯誤為真實，而採為認定事實之
    根據，於判決確定後，經證明該項證言、鑑定或通譯為虛偽
    者為必要，且該項證明以經判決確定為限，此有最高法院91
    年台抗字第314號判例意旨足資參照。
二、本件聲請意旨略以：
（一）按有罪判決確定後，有左列情形之一者，為受判決人之利
      益，得聲請再審：
    (1)原判決所憑之證物已證明其為偽造或變造者。
    (2)原判決所憑之證言、鑑定或通譯已證明其為虛偽者。
    (3)因發現確實之新證據，足認受有罪判決之人應受無罪、免
      訴、免刑或輕於原判決所認罪名之判決者。
（二）二審判決書之第2頁第9行張梅櫻之妹經傳喚出庭作證˙˙
      ˙˙為虛偽不實之指控，依法視同偽證。檢附89年易字第
      948號詐欺案之偵查文件、88年偵續字第12 號被告張梅櫻
      、李富村二人之不起訴書第4頁第5項（最後倒數第三行 ）
      而證據人張梅玉證稱「˙˙˙又伊之所以認識甲○○係因
      陳投資李富村之賭場失敗，陳要求伊勸張梅櫻出面和解才
      認識等語。（88年6月24日） 」以此對照第一審判決書將
      詐欺案之被告偽造為該案之證人張梅櫻及張梅玉實屬偽證
      及偽造文書。經查法院審理中從未要求張梅玉出庭作證，
      懇請依法查明改判無罪。
（三）85年12月5日下午12點42 分告訴人與張梅櫻在北投陽信向
      被告借走現金50萬元後為取信於被告當場在陽信匯入現金
      兩萬元給告訴人張梅玉。因此在87年4月9日告訴人偕其夫
      陳俊良出面委託剛出獄之姐夫李富村出面開立本票57張面
      額一千一百萬元。第一張本票二百萬元於87年5月9日到期
      未付，又於87年9月28 日在天母派出所與其夫陳俊良立據
      保證於87年11月30日 前交還10萬8千元後又違約。以上比
      對判決書所書內容，證明係偽證等語。
三、本件聲請意旨所指證人張梅櫻及張梅玉之證詞係屬偽證，又
    85年12月5日下午12點42 分告訴人與張梅櫻在北投陽信向被
    告借走現金50萬元後為取信於被告當場在陽信匯入現金兩萬
    元給告訴人張梅玉。因此在87年4月9日告訴人偕其夫陳俊良
    出面委託剛出獄之姐夫李富村出面開立本票57張面額一千一
    百萬元。第一張本票二百萬元於87年5月9日到期未付，又於
    87年9月28 日在天母派出所與其夫陳俊良立據保證於87年11
    月30 日前交還10萬8千元後又違約。以上比對判決書所書內
    容，證明係偽證等部分以及聲請人所提出之證物即台灣台北
    地方法院檢察署91年偵字第10608 號甲○○妨害自由案件不
    起訴處分書、台灣士林地方法院檢察署89年偵字第7135號李
    富村賭博罪不起訴處分書以及聲請傳喚證人陳俊良等證據部
    分，業據聲請人於前案聲請時即本院92聲再386號、433號、
    414 號聲請再審案件中提出，經該等裁定以實體上無理由駁
    回在案，有該裁定書影本在卷可稽；茲聲請人再以同一理由
    向本院聲請再審，揆諸前揭條文規定，其聲請自有未合，應
    予駁回。至於聲請人另提出之證物即上開本票影本57張、台
    灣士林地方法院檢察署88年度偵續字第12號不起訴處分書、
    89年度偵字第2081號不起訴處分書、台灣板橋地方法院檢察
    署93年度偵字第14760 號不起訴處分書、申請書、檢舉書等
    證物，因該等證據非經相當調查不能證明其真偽，並非不須
    經實質調查程序僅從形式觀察即足以動搖原確定判決，亦與
    確實之意義不符。
四、綜上所述；本件聲請人據以聲請再審之理由，或係於前案聲
    請再審案件中提出，經該等裁定以實體上無理由駁回在案；
    聲請人再以同一理由向本院聲請再審，或係因其證據之本身
    ，在客觀上就其之真實性為如何，尚欠明瞭，非經相當之調
    查，不能辨其真偽，即與確實新證據之「確實」含義不符，
    況原法院綜核原審全案卷證，已足認被告應受有罪判決，聲
    請人聲請調查之證據並不足以動搖原有罪確定判決，均難據
    為聲請再審之理由，應依刑事訴訟法第433條、第434 條第1
    項之規定裁定如主文。
中　　華　　民　　國　　94　　年　　2 　　月　　25　　日
　　　　　　　　　刑事第十庭審判長法　官  陳正雄
　　　　　　　　　　　　　　　　　法　官  許宗和
　　　　　　　　　　　　　　　　  法　官  許錦印
以上正本證明與原本無異。
不得抗告。
                                  書記官  楊妙恩
中　　華　　民　　國　　94　　年　　3 　　月　　2 　　日
